【裁判字號】    98,上易,466
【裁判日期】    980812
【裁判案由】    傷害
【裁判全文】
臺灣高等法院高雄分院刑事判決         98年度上易字第466號
上  訴  人
即  被  告  丁○○
選任辯護人  林錦芬律師
上列上訴人因傷害案件，不服臺灣屏東地方法院97年度易字第91
0 號中華民國98年3 月10日第一審判決（起訴案號：臺灣屏東地
方法院檢察署97年度偵字第5982號），提起上訴，本院判決如下
：
    主  文
原判決關於丁○○部分撤銷。
丁○○犯傷害罪，處罰金新台幣玖仟元，如易服勞役，以新台幣
壹仟元折算壹日。
    事  實
一、甲○○前因長女劉欣怡遭原任職之辰華中醫診所（負責人丁○○）扣押護士證照拒不返還而生齟齬，民國97年6 月15日
    下午7 時30分許，甲○○與其女兒乙○○及女婿己○○在高
    雄市夢時代購物中心7 樓逛街時，巧遇丁○○及其兒子丙○○、女兒戊○○，因甲○○心懷怨懟，在走路時故以肩膀碰
    撞丁○○之身體，並以腳絆丁○○，致丁○○因此跌坐地上
    ，在甲○○轉向丁○○正面時，丁○○竟基於傷害他人身體
    之犯意，以徒手拉扯甲○○之頭髮，而甲○○亦基於傷害他
    人身體之犯意，徒手拉扯、毆打丁○○之頭部、頸肩部、前
    胸部、前腹部（甲○○傷害部分，業經原審判處罪刑確定）
    ，丁○○又接續前開傷害犯意，徒手拉扯、揮打甲○○之身
    體上半部，2 人因此互相拉扯、毆打約2 分鐘，以致甲○○
    因此受有前胸、雙側上肢多處抓痕及破皮等傷害。嗣經上開
    購物中心保全人員前往處理，雙方方停止互毆，隨即離開。
二、案經甲○○訴請臺灣屏東地方法院檢察署檢察官偵查起訴。
    理  由
壹、證據能力部分：
    按被告以外之人於審判外之言詞或書面陳述，除法律有規定
    者外，不得作為證據；又被告以外之人於審判外之陳述，雖
    不符刑事訴訟法第159 條之1 至之4 之規定，然經當事人於
    審判程序同意作為證據，法院審酌該言詞陳述或書面陳述作
    成時之情況，認為適當者，亦得為證據。當事人、代理人或
    辯護人於法院調查證據時，知有第159 條第1 項不得為證據
    之情形，而未於言詞辯論終結前聲明異議者，視為有前項之
    同意，刑事訴訟法第159 條第1 項、第159 條之5 定有明文
    。本判決所引用各項證據資料（詳後引證據）之證據能力，
    檢察官、被告及辯護人就本判決所引用各項證據均表示不爭
    執或有證據能力（見本院卷第49、72至78頁），而未於言詞
    辯論終結前聲明異議，本院認前開證據資料作成時之情況，
    並無任何違法取證之不適當情形，以之作為證據使用係屬適
    當，自具有證據能力，而得採為認定事實之證據。
貳、實體部分：
一、訊據上訴人即被告丁○○固不否認有於97年6 月15日下午7
    時30分許，在高雄市夢時代購物中心7 樓逛街時與被告甲○○相遇，惟矢口否認有何傷害犯行，於原審辯稱：「97年6
    月15日19時30分甲○○先出手打我，我沒有防備的倒在地上
    ，一開始我不知道為何如此，是我起來才看到甲○○及她的
    女兒，她笑說妳看醫生還被踹在地上，是甲○○先用腳把我
    絆倒，我就往後跌倒，我坐起來之後看到甲○○站在我的前
    面，我問她為何打我，甲○○就先出手、皮包打我頸部手也
    抓我的頭髮，腳踢我的腹部，之後乙○○也衝過來用手打我
    的肩膀。」、「我有將手護在我的頭上，我不記得我有打她
    們，我記得我有反抗，我沒有打甲○○。」等語；另於本院
    辯稱：我被甲○○從後面拉我頭髮拉倒後，並以腳拐倒我，
    我被打得四腳朝天倒在地上，後來她坐在我的肚子上抓我頭
    髮，打我肩部、頸部、胸部，我沒有辦法反抗，我才用手抓
    她的衣服及她的手想要扳開，可是沒有辦法扳開等語。
二、經查：
  (一)上揭事實，業據證人即告訴人甲○○於原審審理時證稱：「
    （問：97年6 月15日下午7 時30分在高雄夢時代發生衝突的
    情形？）因為我有近視，當我在邊注意手上發票邊走路的時
    候，不小心用肩膀碰到丁○○，是碰撞到她之後我才知道是
    她，結果她就扯我的頭髮，丁○○的女兒及我的女婿當時說
    不要這樣，我跟丁○○倒在地上的時候，她拉我的頭髮，還
    有咬我的手，我一直用手阻擋她不要這樣，之後我們兩人是
    一起起來，但仍然還有在繼續拉拉扯扯，結果丁○○及她女
    兒一起對我拉扯。」、「（問：誰先出手？）我無意中碰倒
    丁○○，她就出手拉我的頭髮。」、「（問：她站著拉妳頭
    髮嗎？）她是快要起來的時候，有扶著旁邊的東西以半起身
    抓我的頭髮，我們雙方都有在地上拉扯，我躺在丁○○身體
    的上面。」、「（問：你說當時你邊注視你的發票邊走路，
    你是用走路還是跑步的方式？）是一半跑一半走路，但速度
    很快，才會不小心撞到丁○○。」、「（問：你如何撞丁○○？）我走在路上肩膀不小心撞到路上的人，她就往後跌在
    地上，但我看她的手邊有扶東西。」、「（問：妳有無用腳
    踹丁○○？）沒有，她跌倒之後我本來要過去扶她，但她就
    一手抓我的頭髮，一手抓我的衣服，所以我就往前跌，丁○○她還要拉我的手準備要咬，我為了預防她咬我的手，就用
    手推著她，丁○○的兒子跟我的女婿有出面勸架，我跟丁○○起來之後就互毆，兩人打的部分都是在身體上半部。」、
    「（問：丁○○打妳身體的那裡？）她抓我的臉、脖子，都
    是在身體上半部亂打一通，我們互相打相同部位。」等語（
    見原審卷第169 至172 頁）。
  (二)另據證人己○○於原審審理時證稱：「（問：97年6 月15日
    晚上7 點是否有到高雄夢時代？）有。」、「（問：當時甲○○及丁○○如何發生衝突？）我看到甲○○在走路的時候
    不小心碰到丁○○，我認為不是故意大力撞倒她，丁○○以
    一隻手扶在椅子上，我不確定被告丁○○有無坐在地上，當
    丁○○還沒有站起來，就馬上出手拉甲○○的頭髮。」、「
    （問：她們互毆之後的情形如何？）她們2 人只有互相出手
    拉扯對方衣服、頭髮，並沒有以拳頭毆打之情形，之後她們
    從右邊的位置拉扯到左邊位置去，距離大約從我訊問席的位
    置至法庭的牆壁邊的位置，大約15公尺，後來丁○○和她女
    兒（指戊○○）2 人就一起拉我岳母（指甲○○），當時我
    有趕快出面阻止，我沒有碰到她們2 人，我只有拉開我岳母
    甲○○，不希望她們在公共場合拉扯，是丁○○及戊○○2
    人打甲○○1 個人，我當時看著她兒子丙○○，希望他能幫
    忙拉開她們，但是他不但沒有幫忙反而使用他的手機在旁邊
    拍攝，我岳母甲○○跟丁○○在打的時候，我太太乙○○剛
    好從廁所出來，便出面勸架，乙○○根本沒有參與打架。」
    、「（問：你剛剛陳述，甲○○碰倒丁○○，丁○○出手拉
    甲○○的頭髮，要把她往下扯，你岳母甲○○有無出手打她
    ？）我只有看到她們2 人出手互相拉扯，並沒有看到她們使
    用拳頭互相毆打的情形。是丁○○先出手拉扯甲○○的頭髮
    ，甲○○再出手拉扯丁○○的頭髮。」、「（問：甲○○她
    碰到丁○○之前你有無看到丁○○？）沒有看到，我之前一
    直跟我岳母對話，所以我很清楚她之前並沒有看到丁○○，
    她是不小心撞到丁○○。」等語（見原審卷第111 至114 頁
    ）。
  (三)又據證人乙○○於原審審理時證稱：「（問：妳發現妳母親
    與人發生衝突的時候如何處理？）當我從廁所出來，看到一
    群人在爭吵，過去之後我看到我母親跟丁○○在拉扯，我有
    過去說對方兇什麼，我看到丁○○的女兒手拿手機出來準備
    拍攝，我說拍什麼拍，丁○○看到我撥開手機，丁○○就跑
    了過來。」、「（問：妳從廁所出來看到丁○○及妳母親，
    他們兩人是站著嗎？）那時候兩人已經站起來。」、「（問
    ：有無看到丁○○跟甲○○2 人互扯頭髮？）沒有，我看到
    她們2 人的時候，他們已經站起來正在互相拉扯。」等語（
    見原審卷第173 至175 頁）。
  (四)證人甲○○、乙○○、己○○與被告丁○○並無深仇大怨，
    衡情證人甲○○、乙○○、己○○應無故意設詞攀誣，或虛
    構事實以陷害被告丁○○之理，況渠等到庭具結作證，更係
    以刑事責任擔保其證言之真實性，且有告訴人甲○○提出之
    阮綜合醫院驗傷診斷書、原審依職權函查之阮綜合醫院97年
    11月27日阮醫教字第0970000558號函文（病歷資料、急診護
    理記錄單）各1 份在卷可稽（見他字卷第121 頁、原審卷第
    143 至148 頁）；故證人甲○○、乙○○、己○○前開證述
    內容，經核均與上開物證相符，尚無不可採信之處，應堪信
    為真實。惟證人甲○○指稱其當時係邊注意手上發票邊走路
    的時候，不小心用肩膀碰到丁○○，以致丁○○跌坐地上一
    節，與被告丁○○上開之供述不符，衡諸一般經驗法則，證
    人甲○○果真係於行走之際不小心用其肩膀碰撞到丁○○，
    丁○○應不致於摔倒跌坐在地之嚴重情形，可見證人甲○○
    當時撞擊之力道非輕，應係偶遇被告丁○○之際，因其心懷
    怨懟，在走路時故以肩膀碰撞丁○○之身體，並以腳絆丁○○，始致丁○○因此跌坐地上，較為可採。另被告丁○○雖
    辯稱：甲○○係從後面拉我頭髮拉倒後，並以腳拐倒我，我
    被打得四腳朝天倒在地上，後來她坐在我的肚子上抓我頭髮
    ，打我肩部、頸部、胸部，我沒有辦法反抗，我才用手抓她
    的衣服及她的手想要扳開，可是沒有辦法扳開等語，並舉證
    人庚○○於本院到庭證稱：我當時吃完飯出來，在庭告訴人
    在我的前面跑過來，我看到她從丁○○後面拉她的頭髮往下
    拉，還又轉到前面去拉她的頭髮，丁○○當時有用手想要撥
    開告訴人的手等語（見本院卷第69頁）。惟被告丁○○於原
    審已供稱：是甲○○先用腳把我絆倒，我就往後跌倒，我坐
    起來之後看到甲○○站在我的前面，我問她為何打我，甲○○就先出手、皮包打我頸部手也抓我的頭髮，腳踢我的腹部
    等語明確（見原審卷第50頁），並無甲○○從其後面拉其頭
    髮往下拉倒之情節，是被告丁○○及證人庚○○上開供證，
    核與被告丁○○先前之供述不符，亦不足採。從而，被告丁○○所辯上開各語，並不足取，其上訴意旨仍執證人己○○
    與甲○○應係早就套好說詞，意圖將甲○○主動動手之事拗
    成與被告2 人互毆等語為辯，惟此僅係其主觀片面臆測之詞
    ，並無積極補強證據為佐，自難予採信。
  (五)至證人丙○○、戊○○於原審審理時均證稱：被告丁○○並
    無出手拉扯或毆打被告甲○○等語（見原審卷第118 、122
    頁）。惟觀之證人丙○○於97年8 月20日下午2 時24分偵查
    中係證稱：「（問：97年6 月15日19點30分，在高雄市夢時
    代，你是否在場？）有。」、「（問：當天經過？）我看到
    甲○○從我的正面跑向我的後面，當時我母親丁○○在我的
    後面，我聽到唉一聲，就看到甲○○用腳勾倒我母親，就把
    她壓在地上打，還有抓頭髮，我媽媽沒有還手，我跟我妹妹
    就過去把他們勸開。」、「（問：你是否有看到乙○○打你
    媽媽？）有，她是後來才加入的，我有看到佩珊用身體撞擊
    我媽媽，我也有看到甲○○用腳踹我媽媽的肚子，我上前阻
    止，對方一直叫囂，我就擋他們中間，後來保全人員就過來
    了，擋住他們，我們就離開了。」、「（問：是否有看到你
    媽媽跟甲○○互扯？）我有看到我媽媽倒地的時候，抓住甲○○的手，因為她在拉我媽媽的頭髮。」、「（問：你只有
    這個時候，有看到他們肢體接觸？）對。」等語（見他字卷
    第117 頁）。
  (六)嗣證人丙○○於原審審理時證稱：「（問：97年6 月15日下
    午7 時30分在高雄夢時代發生何事情？）我們當天在7 樓的
    廣場，3 樓在舉辦活動，我們要看舉辦的活動，我妹妹走在
    我前面，我走在她後面，而我母親丁○○走在我後面，我發
    現當時有人從我旁邊衝過去，之後就聽到我母親的哀叫聲，
    我轉過頭去，就看到我母親跌坐在地上，甲○○拉我母親的
    頭髮，甲○○是站著的，我妹妹戊○○第一時間跑過去要勸
    阻，我因為推著手推車，所以沒有第一時間過去，我妹妹過
    去勸架的時候，就看到乙○○及甲○○打我妹妹戊○○及我
    母親丁○○，我這時才趕快過去勸架。」、「（問：你如何
    勸架？）我將她們雙方隔開。」、「（問：乙○○有無打你
    母親？）有，乙○○先打我妹妹，她母親甲○○也打我妹妹
    ，我有看到乙○○她用手肘及身體撞我母親。」、「（問：
    你母親坐在地上有無爬起來過？）沒有，我母親一直坐在地
    上。」、「（問：丁○○既然坐在地上乙○○如何撞她？）
    因為很突然，我沒有注意乙○○如何撞我母親。」、「（問
    ：乙○○如何打人是否知道？）我不知道。」、「（問：你
    的意思是妳母親一直坐在地上縮成一團沒有還手，都一直被
    挨打嗎？）我只知道我母親一直縮成一團坐在地上，有在掙
    扎，其他部分我沒有看的很清楚。」、「（問：丁○○一直
    坐在地上，乙○○如何用她的身體去撞她？）這部分我不是
    很清楚，我沒有注意乙○○如何打。」、「（問：你看到你
    母親丁○○被撞倒的時候，乙○○當時就在旁邊嗎？）我看
    到她從另一個方向跑出來，就在甲○○拉我母親頭髮之後。
    」、「（問：你有無看到你母親如何被撞倒？）我沒有看到
    ，有1 個人從我旁邊跑過去之後，我母親就坐在地上，那人
    我不知道是誰，我是聽到我母親的哀叫聲，轉過頭就看到我
    母親坐在地上，甲○○是站著往下彎拉扯我母親的頭髮，我
    母親是坐著，頭髮讓甲○○拉扯，丁○○有用手在護她的頭
    髮。」等語（見原審卷第116 至120 頁）。
  (七)由上述可知，證人丙○○先係證稱其有看到被告甲○○用腳
    勾倒被告丁○○，且被告乙○○也用身體撞擊被告丁○○等
    語；嗣又改稱其並沒有看到被告丁○○如何被撞倒，亦沒有
    看到被告乙○○如何打被告甲○○等語。是其先後證詞不一
    ，顯有矛盾，應係故意維護被告丁○○之詞；況衡諸常情，
    倘如被告丁○○僅單純受被告甲○○拳打腳踢，被告丁○○
    還大聲哀叫，而證人丙○○係被告丁○○之兒子，其為68年
    次之成年男子，豈有不趕緊上前維護其母親或阻擋被告甲○○，反而讓被告丁○○單純被打之可能？故證人丙○○上開
    證述，前後供述不一，且與常情有違，並無可採。
  (八)另證人戊○○於原審審理時證稱：「（問：97年6 月15日下
    午7 時30分你們在夢時代7 樓用餐，甲○○與妳母親丁○○
    衝突發生經過如何？）我們當時準備用餐，知道3 樓有在舉
    辦活動，我先走在前面看舉辦何活動，不久之後我聽到我母
    親喊『救命啊』的哀叫聲，我轉過頭看到我母親丁○○坐倒
    在地上，我看到甲○○站著在拉扯我母親的頭髮，我趕快過
    去準備要勸阻，乙○○突然從後面推我以及打我，乙○○是
    先過來打我，不是先打我母親丁○○，我用手擋住，之後甲○○也一起用手打我。」、「（問：甲○○不是正在拉妳母
    親的頭髮嗎？）因為我已經過去站在我母親的位置旁，乙○○才衝過來，甲○○在我前方，甲○○本來在打我母親，她
    女兒乙○○在打我，不知道為何甲○○就過來一起打我。」
    、「（問：甲○○打妳的時候，妳母親在做何事？）我母親
    丁○○還一直坐在地上，我哥哥這時候才趕快過來，因為我
    哥哥推著狗狗的推車，本來他以為這件事情我自己就可以解
    決。」、「（問：這時候妳母親正在做何事情？）我母親坐
    在那裡，因為打得時間很短。」、「（問：乙○○有無打你
    母親？）她沒有打我媽媽丁○○。」、「（問：妳母親當時
    被甲○○打都沒有還手？）我沒有看到我母親丁○○還手。
    」、「我母親只有一直叫，都沒有反擊，只有用手擋住，甲○○一直拉扯我母親的頭髮。」、「（問：這時候妳母親還
    一直坐在地上嗎？）本來一開始是甲○○及乙○○在打我，
    我要拿手機之後剩下乙○○在打我，甲○○又跑去打我母親
    ，這時我哥哥有過去阻擋。」、「（問：這時候妳有看到甲○○又跑去打妳母親丁○○嗎？）因為乙○○一直打我，我
    要阻擋，所以我並沒有看到甲○○有無打我母親以及我哥哥
    如何勸阻的情形，之後甲○○又跑過來用皮包打我，之後保
    全就過來把我們隔開。」等語（見原審卷第121 至123 頁）
    。由上述可知，證人戊○○證述被告甲○○先係拉扯被告丁○○之頭髮，接著又轉向與被告乙○○共同毆打證人戊○○
    ，而倘如證人戊○○所證屬實，則被告丁○○此時大可站起
    逃跑，豈有一直躺在地上單純被毆打之可能。況衡諸常情，
    倘如被告丁○○僅單純受被告甲○○拳打腳踢，被告丁○○
    還一直哀叫，而證人戊○○係被告丁○○之女兒，其為70年
    次之成年女子，豈有不趕緊上前維護其母親或阻擋被告甲○○出手，反而讓被告丁○○一直躺在地上單純被打之可能，
    故證人戊○○上開證述，與常情有違，亦無足取。
  (九)綜上所述，被告丁○○上開傷害犯行，事證明確，洵堪認定
    ，應予以依法論科。
三、按正當防衛必須對於現在不法之侵害始得為之，侵害業已過
    去，即無正當防衛可言，又彼此互毆，必以一方初無傷人之
    行為，因排除對方不法之侵害而加以還擊，始得以正當防衛
    論，故侵害已過去後之報復行為，與無從分別何方為不法侵
    害之互毆行為，均不得主張防衛權（最高法院30年度上字第
    1040號判例意旨參照），再按行為人對於現在不法之侵害，
    本乎防衛自己或他人權利之意思，在客觀上有時間之急迫性
    ，並有實施反擊予以排除侵害之必要性，且其因而所受法益
    之侵害，亦符合相當性之情形，予以實施防衛行為（反擊）
    者，始稱相當，倘若行為人表面上縱受有侵害之狀態存在，
    然欠缺防衛之意思，反係本於加害對方之意圖，基於藉口報
    復、利用機會等情形，而實施犯罪行為，因其非出於防衛之
    意思，自不得認為其所為係屬「正當防衛」之防衛行為（最
    高法院84年度台上字第3449號判決意旨參照）。查本件雖係
    甲○○偶遇被告丁○○之際，因其心懷怨懟，在走路時故以
    肩膀碰撞被告丁○○之身體，並以腳絆被告丁○○，始致被
    告丁○○因此跌坐地上，惟被告丁○○亦基於傷害他人身體
    之犯意，以徒手拉扯甲○○之頭髮，被告丁○○及甲○○2
    人隨即均本於傷害犯意出手互毆，此情業經證人甲○○、乙○○、己○○前開證述綦詳，並經本院認定如前所述，參以
    告訴人甲○○所受前揭傷害之部位、程度，當非被告丁○○
    所稱僅用手揮擋舉措足以致之，其自不得主張正當防衛甚明
    。本件既屬無從分別何方為不法侵害之互相傷害行為，被告
    丁○○係在與甲○○發生碰撞後，因氣憤難耐，乃起意傷害
    甲○○，並非基於防衛之意，被告丁○○就此傷害行為自不
    能主張正當防衛，被告丁○○前開所辯，顯非可採。
四、核被告丁○○所為，係犯刑法第277 條第1 項之傷害罪。原
    審關於被告丁○○部分予以論罪科刑，固非無見；惟查：(一)
    本件係告訴人甲○○偶遇被告丁○○之際，因其心懷怨懟，
    在走路時故以肩膀碰撞被告丁○○之身體，並以腳絆被告丁○○，致被告丁○○因此跌坐地上，在甲○○轉向被告丁○○正面時，被告丁○○始基於傷害他人身體之犯意，以徒手
    拉扯甲○○之頭髮等情，業經本院認定如前所述，原判決卻
    認係因甲○○走路時不小心肩膀碰撞到被告丁○○之身體，
    以致被告丁○○跌坐地上，被告丁○○竟基於傷害他人身體
    之犯意，先行徒手拉扯甲○○之頭髮等情，所認定之事實，
    未符一般經驗法則，自有未當。(二)告訴人甲○○僅受有前胸
    、雙側上肢多處抓痕及破皮之傷害，有前揭阮綜合醫院驗傷
    診斷書、原審依職權函查之阮綜合醫院97年11月27日阮醫教
    字第0970000558號函文（病歷資料、急診護理記錄單）各1
    份在卷可稽，與被告丁○○受有頭部外傷暨血腫6x5 公分、
    頸部、臉部暨上唇挫傷、前胸部擦傷2x 1公分、左上臂擦傷
    3x1 公分、右上臂多處挫傷及前腹部挫傷等傷害，有被告丁○○提出之高雄市立聯合醫院診斷證明書、98年1 月22日高
    市聯醫病字第0980000334號函文（病歷、急診護理處理記錄
    單各1 張）各1 份在卷可稽（見原審卷第190 至195 頁），
    二者相比，告訴人甲○○所受傷勢自較輕微；本件又係告訴
    人甲○○在走路時故以肩膀碰撞被告丁○○之身體，並以腳
    絆被告丁○○，致被告丁○○因此跌坐地上，被告丁○○始
    基於傷害他人身體之犯意，以徒手拉扯告訴人甲○○之頭髮
    ，因而肇致本件傷害案，原審疏未考量上情，科處被告丁○○有期徒刑3 月，如易科罰金，以新台幣1 千元折算1 日，
    與告訴人甲○○被訴傷害部分刑度相同，衡之比例原則，尚
    嫌過苛，被告丁○○上訴意旨指摘原判決此部分量刑過重，
    即非無理由，應由本院將原判決關於被告丁○○部分，予以
    撤銷改判。爰審酌被告丁○○係有智識之成年女子，且在公
    共場所出手拉扯、傷害他人，行為實不足取，且犯後仍然否
    認犯行，態度不佳，迄今仍未賠償被害人甲○○所受之傷勢
    、犯罪之手段等一切情狀，量處罰金新台幣9,000 元，另審
    酌其年齡、職業、收入、社會地位等節，諭知如易服勞役，
    以新台幣1 千元折算1 日之標準。
五、據上論斷，應依刑事訴訟法第369 條第1 項前段、第364 條
    、第299 條第1 項前段，刑法第277 條第1 項、第42條第3
    項前段，刑法施行法第1條之1，判決如主文。
本案經檢察官方娜蓉到庭執行職務。
中    華    民    國    98    年    8     月    12    日
                  刑事第九庭    審判長法  官  莊秋桃
                                      法  官  謝宏宗
                                      法  官  裕斗
以上正本證明與原本無異。
本判決不得上訴。
中    華    民    國    98    年    8     月    12    日
                                      書記官  張宗芳
附錄本判決論罪科刑法條：
中華民國刑法第277 條第1 項：
傷害人之身體或健康者，處3 年以下有期徒刑、拘役或1 千元以
下罰金。


司法院資訊處製作；財團法人民間司法改革基金會備份。
